臺灣雲林地方法院刑事判決　　　　　 100年度交簡上字第20號
上　訴　人　臺灣雲林地方法院檢察署檢察官
被　　　告　陳遠射
上列上訴人因被告公共危險等案件，不服本院斗六簡易庭100 年
度六交簡字第107 號中華民國100 年8 月30日第一審判決（聲請
案號：100 年度偵字第3077號），提起上訴，本院管轄之第二審
合議庭判決如下：
    主  文
原判決撤銷。
陳遠射犯不能安全駕駛動力交通工具罪，處有期徒刑貳月，如易
科罰金，以新臺幣壹仟元折算壹日。又犯過失傷害罪，處有期徒
刑肆月，如易科罰金，以新臺幣壹仟元折算壹日。應執行有期徒
刑伍月，如易科罰金，以新臺幣壹仟元折算壹日。緩刑貳年。
    事  實
一、陳遠射於民國100 年6 月10日19時許起至同日22時30分許止
    ，在雲林縣斗南鎮某鵝肉店飲用高粱酒後，明知於飲酒後已
    達不能安全駕駛動力交通工具之程度，仍於酒後駕駛車牌號
    碼IB-7791 號自用小客車上路，嗣於同日23時43分許，沿雲
    林縣斗南鎮○○路由東往西方向行駛，行經該路段23號前時
    ，原應注意汽車駕駛人飲用酒類後其吐氣所含酒精濃度超過
    每公升0.25毫克，不得駕車，又在劃有分向限制線之路段，
    不得駛入來車之車道，且應注意車前狀況，並隨時採取必要
    之安全措施，而依當時天候晴、夜間有照明、柏油路面乾燥
    、無缺陷或障礙物，視距良好，並無不能注意之情形，惟陳
    遠射因酒後注意力及控制力降低，竟疏於注意車前狀況，駛
    入對向車道後，先撞擊在對向車道（自強路南側）路旁與友
    人蔣登盟泡茶聊天之林耕禾後，再撞擊電線桿，復衝入同路
    20 號 之修理工廠（位於自強路北側）後始停止，致林耕禾
    受有右胸第3 、第4 肋骨、右小腿、脛骨、腓骨、右足部、
    蹠骨、第3 趾骨均骨折等傷害，經員警到場處理，測得陳遠
    射之呼氣酒精濃度為每公升0.96毫克。陳遠射於警員據報趕
    至現場，尚不知肇事者為何人時，主動向其表示為肇事車輛
    之駕駛者而自首接受裁判。
二、案經林耕禾訴由雲林縣警察局斗南分局報告臺灣雲林地方法
    院檢察署檢察官偵查起訴。
    理  由
一、按被告以外之人（包括證人、鑑定人、告訴人、被害人及共
    同被告等）於審判外之陳述雖不符刑事訴訟法第159 條之1
    至之4 等4 條之規定，而經當事人於審判程序同意作為證據
    ，法院審酌該言詞陳述或書面陳述作成時之情況，認為適當
    者，亦得為證據；當事人、代理人或辯護人於法院調查證據
    時，知有刑事訴訟法第159 條第1 項不得為證據之情形，而
    未於言詞辯論終結前聲明異議者，視為有前項之同意，同法
    第159 條之5 定有明文。立法意旨在於傳聞證據未經當事人
    之反對詰問予以核實，原則上先予排除。惟若當事人已放棄
    反對詰問權，於審判程序中表明同意該等傳聞證據可作為證
    據；或於言詞辯論終結前未聲明異議，基於尊重當事人對傳
    聞證據之處分權，及證據資料愈豐富，愈有助於真實發見之
    理念，且強化言詞辯論主義，使訴訟程序得以順暢進行，上
    開傳聞證據亦均具有證據能力。查本院審酌相關證人證述筆
    錄製成、文書卷證資料取得，並無證據顯示有何違背程序規
    定情事，依據上述之說明，均應具有證據能力。
二、訊據被告陳遠射對於上開犯罪事實坦承不諱，核與告訴人林
    耕禾於警詢指述之情節、及證人蔣登盟於警詢時證述之情節
    相符（警卷第9 、10、15頁），復有雲林縣警察局斗南分局
    道路交通事故當事人酒精測定紀錄表、刑法第185 條之3 案
    件測試紀錄表、戴德森醫療財團法人嘉義基督教醫院診斷證
    明書、道路交通事故現場圖、道路交通事故調查報告表(一)、
    (二)、雲林縣警察局舉發違反道路交通管理事件通知單各1 份
    ，及現場照片12張在卷可稽（警卷第16至26頁、第28、29頁
    ），是被告自白與事實相符，應可採信。至道路交通事故調
    查報告表(一)「光線」欄雖記載「日間自然光線」，惟本件事
    故發生時間為23時許，是上開調查報告表顯然記載錯誤，參
    以被告及告訴人均稱事故當時有路燈等語（見警卷第4 頁、
    第9 頁），足認事故當時之光線應係夜間有照明，附此敘明
    。
三、按汽車行駛時，駕駛人應注意車前狀況，並隨時採取必要之
    安全措施；汽車在未劃設慢車道之雙向二車道行駛時，在劃
    有行車分向線之路段，不得駛入來車之車道內；汽車駕駛人
    飲用酒類或其他類似物後其吐氣所含酒精濃度超過每公升0.
    25毫克以上者，不得駕車，道路交通安全規則第94條第3 項
    、第97條第1 項第2 款、第114 條第2 款分別定有明文。本
    件被告為汽車駕駛人，自應注意上開道路交通安全規則之規
    定。被告於肇事後，經警測得其呼氣酒精濃度為每公升0.96
    毫克，有被告前開酒精測定紀錄表在卷可佐。被告駕駛上開
    自用小客車至上開地點時，原應靠右行駛，惟被告竟先撞擊
    在對向車道（自強路南側）路旁泡茶聊天之告訴人（即雲林
    縣斗南鎮○○路23號）後，再撞擊電線桿，復衝入同路20號
    之修理工廠（位於自強路北側），顯未注意車前狀況而肇致
    本件車禍，堪認被告於酒後駕駛車輛時，已陷於不安全駕駛
    之狀態，依法不得駕駛動力交通工具至明。而被告駕車時因
    注意力及控制力降低，致疏未注意車前狀況，肇致本件車禍
    ，當有過失無疑。再者，告訴人確因本件車禍受有全身多處
    骨折之傷害，被告就本件車禍之發生，自有過失甚明。被告
    之過失與告訴人之受傷結果間有相當因果關係。本件事證明
    確，被告犯行均堪認定，皆應依法論科。
四、另查被告行為後，刑法第185 條之3 業於100 年11月30日經
    總統以華總一義字第10000263911 號令公布修正，並於100
    年12月2 日生效施行。修正前刑法第185 條之3 原規定：「
    服用毒品、麻醉藥品、酒類或其他相類之物，不能安全駕駛
    動力交通工具而駕駛者，處1 年以下有期徒刑、拘役或科或
    併科15萬元以下罰金」，修正後刑法第185 條之3 則於第1
    項規定：「服用毒品、麻醉藥品、酒類或其他相類之物，不
    能安全駕駛動力交通工具而駕駛者，處2 年以下有期徒刑、
    拘役或科或併科20萬元以下罰金。」，增列第2 項規定：「
    因而致人於死者，處1 年以上7 年以下有期徒刑；致重傷者
    ，處6 月以上5 年以下有期徒刑」，比較新、舊法之結果，
    被告行為時之舊法對被告較為有利。依刑法第2 條第1 項前
    段規定，自應適用被告行為時之舊法即修正前刑法第185 條
    之3 之規定處斷。
五、核被告所為，係犯修正前刑法第185 條之3 之服用酒類不能
    安全駕駛動力交通工具而駕駛罪及刑法第284 條第1 項前段
    之過失傷害罪。被告所犯上開2 罪間，犯意各別、行為互殊
    ，應分論併罰。又被告酒醉駕車，因而致人受傷，依法應負
    刑事責任，依道路交通管理處罰條例第86條第1 項規定，應
    就其所犯過失傷害部分加重其刑。再被告於肇事後，於偵查
    犯罪職權之機關尚不知何人為肇事者前，即主動向到場處理
    之警員表明其為肇事者並接受裁判等情，有雲林縣警察局斗
    南分局道路交通事故肇事人自首情形紀錄表在卷可稽（警卷
    第27頁），符合自首之要件，爰依刑法第62條前段之規定減
    輕其刑，並與前揭加重部分，先加後減之。原審以被告罪證
    明確，予以論罪科刑，固非無見，惟查，被告為服用酒類不
    能安全駕駛動力交通工具而駕駛之犯行時為100 年6 月10日
    ，而刑法第185 條之3 於100 年11月30日修正公布，並於10
    0 年12月2 日施行，原審未及新舊法比較，尚有未合；再本
    件被告於本院審理時已與告訴人達成和解，賠償告訴人之損
    失，有本院調解筆錄及國泰世華商業銀行匯出匯款憑證各1
    份在卷可稽（本院100 年度交簡上字第20號卷《下稱100 交
    簡上20號卷》第35、36頁），原審未及審酌上情，亦有未洽
    。檢察官上訴稱：被告未與告訴人和解，且不符合自首之要
    件云云（嗣於本院審理時已不再主張，見100 交簡上20號卷
    第57頁正面），雖無理由，惟原審判決既有前開未洽之處，
    即屬無可維持，應由本院將原判決撤銷予以改判。爰審酌被
    告前無犯罪遭判刑之紀錄，有臺灣高等法院被告前案紀錄表
    1 份可稽，被告於飲酒後，漠視自身安危、枉顧公眾安全，
    仍駕駛車輛上路，肇致本件車禍，告訴人因此受傷，所受傷
    害非輕，自陳學歷為商專畢業之智識程度，已婚，育有3個
    小孩，目前任職於鄉公所，每月收入約新臺幣6 萬元之家庭
    狀況（100 交簡上20號卷第60頁正面、反面），暨被告犯後
    坦承犯行，態度尚可，並與告訴人達成和解等一切情狀，分
    別量處如主文第2 項所示之刑，並均諭知易科罰金之折算標
    準，再依刑法第51條第5 款之規定，定其應執行之刑及諭知
    易科罰金之折算標準。
六、又本院考量前情，並斟酌被告犯後坦認犯行，並與告訴人達
    成和解，賠償告訴人之損失，有悔悟之意，本案係因一時失
    慮觸犯刑典，經此偵、審程序之教訓，應能知所警惕，信無
    再犯之虞，故本院以為對其所宣告之刑，以暫不執行為適當
    ，爰依刑法第74條第1 項第1 款之規定，予宣告緩刑2 年，
    以啟自新。
據上論斷，應依刑事訴訟法第455 條之1 第1 項、第3 項、第36
9 條第1 項前段、第364 條、第299 條第1 項前段，道路交通管
理處罰條例第86條第1 項，刑法第2 條第1 項前段、第185 條之
3 （修正前）、第284 條第1 項前段、第62條前段、第41條第1
項前段、第51條第5 款、第74條第1 項第1 款，刑法施行法第1
條之1 第1 項、第2 項前段，判決如主文。
本案經檢察官陳東泰到庭執行職務
中    華    民    國   100    年    12    月    28    日
                  刑事第六庭  審判長法  官 吳錦佳
                                    法  官 蕭于哲
                                    法  官 陳美利
以上正本證明與原本無異。
不得上訴。
                                    書記官 王秀如
中    華    民    國   100    年    12    月    28    日
附錄法條：
修正前刑法第185條之3
服用毒品、麻醉藥品、酒類或其他相類之物，不能安全駕駛動力
交通工具而駕駛者，處1 年以下有期徒刑、拘役或科或併科15萬
元以下罰金。
中華民國刑法第284條
（過失傷害罪）
因過失傷害人者，處6 月以下有期徒刑、拘役或5 百元以下罰金
，致重傷者，處1 年以下有期徒刑、拘役或5 百元以下罰金。
從事業務之人，因業務上之過失傷害人者，處1 年以下有期徒刑
、拘役或1 千元以下罰金，致重傷者，處3 年以下有期徒刑、拘
役或2 千元以下罰金。